臺灣臺北地方法院民事判決　　　　　　94年度重訴字第1096號
原　　　告　　華南商業銀行股份有限公司
法定代理人　　丙○○
訴訟代理人　　丁○○
被　　　告　　中佑科技有限公司
兼法定代理人　己○○
被　　　告　　甲○○
　　　　　　　乙○○
　　　　　　　戊○○
上列當事人間請求清償借款事件，本院於民國94年10月11日言詞
辯論終結，判決如下：
    主    文
被告應連帶給付原告新台幣壹仟貳佰肆拾萬壹仟陸佰壹拾捌元
及如附表一所示之利息、違約金。
訴訟費用由被告連帶負擔。
    事實及理由
一、本件依兩造所訂定之授信約定書第拾伍條前段及保證書第七
    條之約定，立約人對貴行（按即原告）所負之各宗債務，合
    意以台灣台北地方法院即本院為第一審管轄法院，本院就本
    件自有管轄權；又被告中佑科技有限公司、己○○、甲○○
    、戊○○均未於言詞辯論期日到場，經核均無民事訴訟法第
    386條所列各款情形，應依原告之聲請，由其一造辯論而為
    判決。均合先敘明。
二、原告主張：(一)被告中佑科技有限公司（下稱中佑公司）於民
    國89年8月15日邀同其餘被告己○○、甲○○、乙○○、戊○○為連帶保證人，與其簽立授信約定書及保證書，約定於
    新台幣（下同）六千六百萬元之範圍內，願與主債務人中佑
    公司（包括過去所負現在尚未清償）負連帶清償責任。嗣中
    佑公司於93年6月10日起，邀被告己○○、戊○○為連帶保
    證人，陸續向其借款八筆共一千萬元，有關借款日、借款金
    額、到期日、借款餘額、利息及違約金等俱如附表一編號1
    至編號8所示。(二)被告中佑公司另於93年1月15日與其簽訂「
    應收帳款承購合約書」，其承購被告中佑公司因交易產生之
    應收帳款，但不承擔買方信用風險（如應收帳款之債務人因
    財務困難而未履行合約，致應收帳款遭受損失等），如該帳
    款到期買方無法付款，不論任何原因，其有權要求賣方即被
    告中佑公司無條件立即買回該債權，如被告有向其預支價金
    時，應償還原墊款本金及利息。嗣被告中佑公司向其辦理應
    收帳款債權讓與並向其申請預支價金，惟墊款到期迭經催討
    ，買方仍未清償，共積欠其二百四十三萬一千六百十八元及
    如附表一編號9至編號14所示之利息。依應收帳款承購合約
    書之約定，其自得請求被告償還其墊款本金及利息。(三)依授
    信約定書第伍條第壹款之約定，任何一宗債務不依約清償本
    金時即視為全部到期，上開債務已屆清償期，惟被告中佑公
    司迄未清償，被告己○○、甲○○、乙○○、戊○○既為連
    帶保證人，依法自應負連帶清償責任，為此提起本件訴訟等
    語。並聲明：如主文第1項所示。
三、被告方面：
  (一)被告中佑公司、己○○、甲○○、戊○○部分：
    被告中佑公司、己○○、甲○○、戊○○均未於言詞辯論期
    日到場，亦未提出書狀作何聲明或陳述。
  (二)被告乙○○部分則以：伊未在借據上簽名，雖保證書及授信
    約定書上有伊簽名，但中佑公司如果有借款應該要通知伊，
    借據上沒有伊簽名，不應由伊負責，中佑科技當時是伊姐姐
    的兒子設立的，當時要伊當一陣子保證人，後來伊不願意再
    當保證人，伊去華南銀行辦理，他們有拿一個切結書給伊，
    伊也簽名了，後來伊去華南銀行刷存摺，發現沒有錢，他們
    才告知因為當保證人所以存款被扣完了。當時伊是找一個男
    性行員，後來再去找他，他們經理說他已經調職了，當時如
    果行員告知伊正確的程序，伊一定會這樣處理等語，資為抗
    辯。並聲明：原告之訴及假執行之聲請均駁回。
四、得心證之理由：
  (一)原告主張之事實，已據其提出保證書1件、借據暨放款部分
    收回利息收入紀錄8件、授信約定書5件、華南銀行應收帳款
    承購合約書1件及應收帳款債權讓與明細表暨預支價金申請
    書各8件為證，核屬相符，被告中佑公司、己○○、甲○○
    、戊○○均未於言詞辯論期日到場，亦未提出書狀作何聲明
    或陳述，堪信原告主張為真實。
  (二)被告乙○○雖辯稱略以：伊未在借據上簽名，中佑公司如果
    有借款應該要通知伊，借據上沒有伊簽名，不應由伊負責云
    云。惟查，被告乙○○並不否認保證書及授信約定書上其簽
    名及印章為真正，而其所簽之保證書係就連續發生之債務為
    保證而未定有期間者，保證人雖得隨時通知債權人終止保證
    契約。惟原告否認被告乙○○有何終止保證之意思表示，並
    稱在卷宗內找不到被告所稱的切結書或存證信函。按保證人
    如欲更換連帶保證人，銀行通常會打電話通知主債務人，如
    能提供其他連帶保證人，並另外簽立保證書後，始會同意終
    止保證，惟被告乙○○亦不否認其並未履行上開手續，復未
    能舉證究為原告之何一男性行員所承辦，本院亦無從調查，
    是被告乙○○所辯並無可取。至借款人借款是否應通知保證
    人，核屬借款人與保證人間之內部約定，要非債權人所能知
    悉，被告乙○○以此為辯，亦非得主張免責之事由。綜上，
    被告畢玉辯稱其就被告中佑公司之債務不負保證責任云云，
    顯與民法第754條規定要件不符，委無可取。
  (三)按（消費借貸之）借用人應於約定期限內，返還與借用物種
    類、品質、數量相同之物，未定返還期限者，借用人得隨時
    返還，貸與人亦得定一個月以上之相當期限，催告返還。民
    法第478條定有明文。又遲延之債務，以支付金錢為標的者
    ，債權人得請求依法定利率計算之遲延利息。但約定利率較
    高者，仍從其約定利率。當事人得約定債務人於債務不履行
    時，應支付違約金。同法第233條第1項、第250條第1項亦分
    別明定。又稱保證者，謂當事人約定，一方於他方之債務人
    不履行債務時，由其代負履行責任之契約。保證債務，除契
    約另有訂定外，包含主債務之利息、違約金、損害賠償及其
    他從屬於主債務之負擔。連帶債務之債權人，得對於債務人
    中之一人或數人或其全體，同時或先後請求全部或一部之給
    付。連帶債務未全部履行前，全體債務人仍負連帶責任。民
    法第739條、740條、273條亦分別定有明文。查，被告中佑
    公司就上開借款八筆共一千萬元，之借款餘額、利息及違約
    金等俱如附表一編號1至編號8所示、中佑公司另就向原告辦
    理應收帳款債權讓與並向其申請預支價金，惟墊款到期迭經
    原告催討，買方仍未清償，共積欠原告二百四十三萬一千六
    百十八元及如附表一編號9至編號14所示之利息。原告依應
    收帳款承購合約書之約定，自得請求被告中佑公司償還其墊
    款本金及利息。依授信約定書第伍條第壹款之約定，任何一
    宗債務不依約清償本金時即視為全部到期，上開債務已屆清
    償期，惟被告中佑公司迄未清償，被告己○○、甲○○、乙○○、戊○○既為被告中佑公司之連帶保證人，依法自應就
    被告中佑公司所欠上開債務負連帶清償責任，
  (四)從而，原告依消費借貸及連帶保證契約請求被告連帶給付借
    款一千二百四十三萬一千六百十八元，及如附表一所示之利
    息、違約金，為有理由，應予准許。
五、訴訟費用負擔之依據：民事訴訟法第85條第2項。
中　　華　　民　　國　　94　　年　　10　　月　　25　　日
                民事第一庭    法    　官　張明輝
以上正本係照原本作成
如對本判決上訴，須於判決送達後20日內向本院提出上訴狀
中　　華　　民　　國　　94　　年　　10　　月　　25　　日
                  　　　　　　法院書記官　周其祥
